臺灣臺北地方法院民事裁定
110年度家親聲字第393號
聲請人即  
反請求相對人  丙○○  
代  理  人    林亦書律師
相對人即  
反請求聲請人  甲○○  

代  理  人  雷皓明律師
複  代理人  張又仁律師
            蘇萱律師  
上列當事人間聲請酌定未成年子女權利義務行使負擔等事件，本
院裁定如下：
    主      文
兩造所生未成年子女乙○○（女，民國000年00月0日生，身分證統
一編號：Z000000000）權利義務之行使、負擔，由兩造共同任之
，並由甲○○擔任主要照顧者，未成年子女有關附表一所示事項由
甲○○單獨決定，其餘事項由兩造共同決定。
丙○○得依附表二所示之時間及方式，與未成年子女乙○○為會面交
往，兩造並應遵守如附表二㈦所示之規則。 
丙○○應自民國111年6月1日起至未成年子女乙○○成年前1日止，按
月於每月10日前給付甲○○關於未成年子女乙○○之扶養費新臺幣12
,000元，如一期逾期不履行者，其後之6期視為已到期。
丙○○應給付甲○○新臺幣72,000元，及自民國111年5月17日起至清
償日止按年息5%計算之利息。　
其餘聲請均駁回。
聲請程序費用及反請求費用各新臺幣壹仟元由兩造各自負擔。
    理      由
甲、程序事項：
一、按數家事訴訟事件，或家事訴訟事件及家事非訟事件請求之
    基礎事實相牽連者，得向就其中一家事訴訟事件有管轄權之
    少年及家事法院合併請求，不受民事訴訟法第53條及第248
    條規定之限制。前項情形，得於第一審或第二審言詞辯論終
    結前為請求之變更、追加或反請求。法院就前條第1項至第3
    項所定得合併請求、變更、追加或反請求之數宗事件，應合
    併審理、合併裁判；家事事件法第41條第1項、第2項、第42
    條第1項前段定有明文。查本件原告丙○○（下稱丙○○）起訴
    請求：㈠准丙○○與甲○○離婚㈡兩造所生未成年子女乙○○權利義
    務之行使負擔由原告任之。被告甲○○（下稱甲○○）於民國11
    0年2月8日提起反請求，聲明：㈠准甲○○與丙○○離婚。㈡關於
    兩造所生未成年子女乙○○權利義務之行使負擔由甲○○單獨任
    之。㈢丙○○應自甲○○單獨行使負擔未成年子女乙○○之權利義
    務確定之日起至乙○○成年之前一日止，按月於每月10日給付
    甲○○關於乙○○之扶養費每月新臺幣（下同）18,000元，如逾
    期未履行，其後之12期視為已到期（見本院卷第100頁）；
    依前揭規定，應予准許。
二、嗣兩造於110年11月17日經調解成立同意離婚（見本院卷第
　　271-173頁），另關於未成年子女權利義務之行使、負擔及
    甲○○請求丙○○給付關於乙○○扶養費部分，未達成協議，應由
    本院裁定之，先予敘明。
三、甲○○於111年5月16日提出家事準備二狀暨追加聲請狀，追加
    後之聲明如後述甲○○之聲明所示（見本院卷第399-400頁）
    ，應予准許。
乙、實體部分：
壹、丙○○方面：
一、聲明：
　㈠聲請聲明：兩造所生未成年子女乙○○權利義務之行使負擔由
    丙○○任之。
　㈡反請求答辯聲明：甲○○之反請求駁回。　
二、聲請及反請求答辯意旨略以：
　㈠未成年子女乙○○於000年00月0日出生後，因兩造仍同住於
　　丙○○之父母家中，故未成年子女乙○○本由丙○○之母丁○○負責
    照顧，直到兩造於108年12月20日搬至丙○○名下與父母住所
    之同棟2樓房屋後，丁○○仍持續多方協助照顧未成年子女乙○○，祖孫感情十分融洽。惟甲○○因耽溺於網路遊戲而每每疏
    忽照料，亦未盡心引導未成年子女乙○○學習，以致未成年子
    女乙○○迄今已兩歲，卻連爸、媽等基本之單字發音皆不會。
    尤有甚者，甲○○為使未成年子女乙○○不吵鬧，影響其玩手遊
    或睡覺，每天皆讓未成年子女乙○○長時間接觸平板。迄至甲○○攜未成年子女乙○○返回娘家居住期間，情形仍未改變，除
    已延緩未成年子女乙○○之學習及智力發展外，更嚴重損害未
    成年子女乙○○之視力健康。
　㈡甲○○攜未成年子女乙○○返回娘家後，每就丙○○對未成
　　年子女乙○○之探視請求恣意拒絕，或常令丙○○及丙○○之父母
    在甲○○娘家住處外苦等數小時後，始讓丙○○短暫探視，足認
    甲○○實蓄意阻撓丙○○與未成年子女乙○○之會面交往，並非友
    善父母，更顯非未成年子女乙○○適任之親權行使人。而丙○○
    雖須上班，惟丙○○除固定上下班外，並有固定之週休二日及
    其他休假足以陪伴未成年子女乙○○，其他時間則有具有近20
    年愛心義工服務資歷之丙○○母親丁○○得以照顧乙○○，爰依法
    聲請酌定未成年子女權利義務行使負擔由丙○○單獨任之等語
    。
貳、甲○○方面：
一、聲明：
　㈠答辯聲明：丙○○之聲請駁回。
  ㈡反請求聲明：
　　⒈關於兩造所生未成年子女乙○○權利義務之行使或負擔由
　　　甲○○單獨任之。
　　⒉丙○○應自111年6月1日起至未成年子女乙○○成年前1日
　　　止，按月於每月10日前給付甲○○關於未成年子女乙○○之扶
      養費每月18,000元，如一期逾期不履行者，其後之12期視
      為亦已到期。
　　⒊丙○○應給付甲○○關於代墊未成年子女乙○○之扶養費108,000
      元及自家事準備二狀暨追加聲請狀送達翌日（111年5月17
      日）起至清償日止，按年息5%計算之利息。　
二、答辯及反請求聲請意旨略以：
　㈠甲○○自未成年子女乙○○出生以來，即擔任主要照顧之責
　　，對於未成年子女乙○○之生活作息、喜好、習慣均相當了
　　解，又未成年子女乙○○現2歲多，尚有賴成人悉心教育、照
    顧，並有食衣住行等基本生活需要，而子女於幼兒時期對母
    親之依賴較多，甲○○較適合給予未成年子女乙○○妥適之照顧
    ，故由甲○○擔任親權人，應較符合未成年子女之最佳利益。
    又丙○○上班時間為早上9點至晚上6點，惟經常須加班至晚上
    9至10點，難以期待丙○○平日得以良好擔任行使親權之角色
    。反觀甲○○目前已開始找尋兼職服務業之工作機會，將來每
    月除有可預期之穩定收入外，亦有較充足的親職時間得以繼
    續照顧未成年子女。
　㈡丙○○指稱甲○○疏忽照料、未盡心引導未成年子女乙○○
　　學習云云，均非事實。未成年子女乙○○日常所使用之平板，
    實係丙○○所有並提供子女使用，過往兩造同居時，丙○○並未
    曾提出未成年子女乙○○使用平板之時間或頻率有不妥。反觀
    甲○○平時除會避免未成年子女乙○○使用平板過久，更會花費
    許多心力陪伴未成年子女乙○○及引導未成年子女乙○○正確表
    達情緒，未成年子女乙○○也非常依賴、親近甲○○，絕無疏於
    照顧之情形。兩造自分居後，雖丙○○封鎖甲○○之聯繫方式，
    然甲○○之母親仍會與丙○○之母親聯繫，使丙○○與其父母得以
    順利於每週末探視未成年子女乙○○，實無恣意拒絕探視之情
    形等語。
　㈢兩造自109年9月起分居，未成年子女與甲○○同住，嗣110年11
    月17日調解成立離婚，惟自110年12月起迄今，丙○○均未給
    付關於未成年子女之扶養費，爰請求丙○○給付甲○○代墊110
    年12月起至111年5月止關於未成年子女之扶養費
　　108,000元（每月18,000元×6月＝108,000元），及自111年6
    月1日起至未成年子女成年前1日止，按月於每月10日前給付
    甲○○關於未成年子女乙○○之扶養費每月18,000元，如一期逾
    期不履行者，其後之12期視為亦已到期。
參、本院之判斷：
一、關於未成年子女權利義務行使負擔部分：　　
  ㈠按夫妻離婚者，對於未成年子女權利義務之行使或負擔，依
    協議由一方或雙方共同任之，未為協議或協議不成者，法院
    得依夫妻之一方、主管機關、社會福利機構或其他利害關係
    人之請求或依職權酌定之；法院為前條裁判時，應依子女之
    最佳利益，審酌一切情狀，尤應注意下列事項：一、子女之
    年齡、性別、人數及健康情形，二、子女之意願及人格發展
    之需要，三、父母之年齡、職業、品行、健康情形、經濟能
    力及生活狀況，四、父母保護教養子女之意願及態度，五、
    父母子女間或未成年子女與其他共同生活之人間之感情狀況
    ，六、父母之一方是否有妨礙他方對未成年子女權利義務行
    使負擔之行為，七、各族群之傳統習俗、文化及價值觀；前
    項子女最佳利益之審酌，法院除得參考社工人員之訪視報告
    或家事調查官之調查報告外，並得依囑託警察機關、稅捐機
    關、金融機構、學校及其他有關機關、團體或具有相關專業
    知識之適當人士就特定事項調查之結果認定之；民法第1055
    條第1項、第1055條之1定有明文。又法院為審酌子女之最佳
    利益，得徵詢主管機關或社會福利機構之意見、請其進行訪
    視或調查，並提出報告及建議；家事事件法第106條第1 項
    亦有明文。
  ㈡查兩造於107年5月14日結婚，育有未成年子女乙○○，兩造於1
    10年11月17日經本院調解離婚成立等情，有戶籍謄本、本院
    110年度家調字第11號調解筆錄在卷可稽(見本院卷第47
　　、271-273頁)。
　㈢經本院囑託映晟社會工作師事務所進行訪視調查結果，認為
    依據兩造陳述，兩造皆具有照顧未成年子女乙○○之經驗，於
    親權能力與親職時間等面向能力相當，皆具行使親權之意願
    。考量未成年子女乙○○現年3歲，尚須父母共同關愛，現兩
    造尚能依調解穩定執行未成年子女會面，相對人亦有共同合
    作之意願，惟觀察未成年子女乙○○有發展遲緩之狀況，故建
    議勸諭兩造接受親職教育課程後，引導父母擬定共同合作照
    顧計畫，以使未成年子女乙○○獲得父母雙方之資源與照顧等
    情，有映晟社會工作師事務所110年11月3日晟台護字第1100
    567號函檢附社工訪視調查報告在卷(見本院卷第221-234頁)
    。
　㈣本院綜合兩造所陳及全案事證，審酌兩造均有正向擔任親權
　　意願，於親權能力與親職時間等面向能力相當並無明顯優劣
    之分，而就經濟能力及照顧未成年子女方面，丙○○經濟能力
    較佳，能提供未成年子女較優之居住環境，甲○○則為未成年
    子女之主要照顧者，未成年子女乙○○現年3歲，與甲○○依附
    良好緊密等情，認未成年子女乙○○權利義務之行使、負擔由
    丙○○及甲○○共同任之為適當，並由甲○○擔任未成年子女主要
    照顧者，應符合未成年子女最佳利益。另為免兩造就特定事
    項久未能取得共識，致影響未成年子女權益之情事發生，故
    認有關未成年子女之住居所地、戶籍、教育、就醫、各項補
    助請領、金融開戶及辦理護照等事項可由甲○○單獨決定（如
    附表一），惟仍負有將決定內容及理由盡速通知丙○○之義務
    ，另其餘事項應由兩造共同決定，方符合未成年子女之最佳
    利益，爰裁定如主文第1項所示。
　㈤又按法院得依請求或依職權，為未行使或負擔權利之一方，
    酌定其與未成年子女會面交往之方式及期間，民法第1055條
    第5項前段定有明文。本院雖認未成年子女權利義務之行使
    或負擔由兩造共同任之，並由甲○○擔任主要照顧者，惟丙○○
    仍為未成年子女之父，會面交往權係基於親子關係之權利，
    非但為父母之權利，亦屬未成年子女之權利，丙○○固未能與
    未成年子女同住，但仍需穩定探視非同住子女之權利，明確
    使丙○○與未成年子女定期會面、交往，並可兼顧未成年子女
    對父愛、母愛之需求及人格、心性之良好發展，有利未成年
    子女與丙○○及其親屬繼續維持良好的親情。是本院參酌未成
    年子女年齡、生活作息及學習狀況及兩造對於會面交往之意
    見，爰依職權酌定丙○○與未成年子女會面交往之方式及期間
    如主文第2項所示（附表二）。再者，本院僅係依現有情況
    為酌定，本非永久必然之安排，兩造在進行子女會面交往時
    ，除應懇切、慎重，並慮及子女之心理、意願及情緒反應外
    ，於本件酌定以外而有新增會面交往需求時，本得經協議適
    時予以彈性調整變動，以期符合未成年子女之最佳利益。而
    若丙○○於探視及與未成年子女外出時，有未盡保護教養義務
    或不利情事時；或甲○○以任何不正當方法拒絕、阻撓丙○○行
    使探視權或消極以未成年子女不願意會面交往為由，不願意
    積極協助丙○○與未成年子女進行會面交往事宜時，兩造均得
    另為聲請法院變更會面交往之期間、方式或甚至據以聲請改
    定行使親權為獨任或為主要照顧者，併為敘明。　
二、關於未成年子女扶養費部分：
　㈠兩造為未成年子女乙○○之父母，關於未成年子女乙○○之
　　權利義務之行使或負擔，雖經本院認定由甲○○為未成年子女
    乙○○之主要照顧者，然丙○○為未成年子女乙○○之父，對於乙○○有扶養義務，丙○○仍應按其經濟能力，分擔扶養義務。是
    以甲○○反請求丙○○給付未成年子女乙○○之扶養費，自屬有據
    。
　㈡本院審酌丙○○大學畢業，擔任研發工程師，109年所得收入63
    9,813元，財產3筆總額7,586,870元；甲○○大學肄業，目前
    兼職餐飲業，平均月收入約2至3萬元，無財產等學經歷、所
    得收入及經濟能力等情（見本院卷第226頁訪視報告，第189
    -195頁兩造稅務電子閘門所得、財產調件明細表），丙○○資
    力顯高於甲○○，且較為穩定；又兩造之未成年子女乙○○由甲○○照顧，甲○○付出時間、心力較多；是丙○○應負擔較高比例
    之扶養費，甲○○與丙○○負擔未成年子女扶養費之比例為2：3
    ，應為合理。
　㈢再審酌兩造之未成年子女乙○○現居住臺北市，依目前社會經
    濟狀況與一般國民生活水準，參酌行政院主計總處公布之10
    9年度臺北市平均每人每月消費支出為30,713元、110年度臺
    北市最低生活費為17,668元、甲○○陳述其個人包含未成年子
    女生活費目前每月需支出約15,000元（參本院卷第226頁訪
    視報告），及乙○○即將就學費用增加等一切情狀，認兩造扶
    育未成年子女乙○○所需費用以每月20,000元為適當，依上述
    兩造應各負擔2：3之比例計算，丙○○每月應負擔之扶養費金
    額為12,000元。故甲○○請求丙○○給付甲○○代墊110年12月至1
    11年5月期間關於乙○○之扶養費72,000元（12,000元×6月）
    ，及自111年6月1日起至乙○○成年前1日止每月扶養費12,000
    元部分為有理由，逾此部分為無理由，爰裁定如主文第3、4
    項所示。
三、綜上述，兩造未成年子女乙○○權利義務之行使、負擔由兩造
    共同任之，並由甲○○擔任主要照顧者，及依職權酌定丙○○與
    未成年子女之會面交往如附表二所示，應符合未成年子女之
    最佳利益。另甲○○反請求丙○○應給付甲○○代墊110年12月至1
    11年5月止關於未成年子女扶養費計72,000元暨利息，及自1
    11年6月1日起至未成年子女乙○○成年前1日止按月於每月10
    日前給付甲○○關於未成年子女乙○○之扶養費12,000元，復為
    督促相對人按期履行，諭知如一期逾期不履行時，其後6期
    視為已到期，為有理由，應予准許，爰
　　裁定如主文所示，另逾此範圍之請求，為無理由，應予駁回
    。
肆、爰裁定如主文。
中　　華　　民　　國　　111 　年　　7 　　月　  27　　日
                    家事法庭  法  官  蔡寶樺
以上正本係照原本作成。
如不服本裁定應於送達後10日內向本院提出抗告狀（應附繕本），並繳納抗告費新臺幣1,000元。　　　　　　　　　　
中　　華　　民　　國　　111 　年　　7 　　月　　28　　日
                              書記官  張妤瑄
附表一：甲○○得單獨決定之事項
    ㈠未成年子女於國內之住所地及居所地（含戶籍遷移登記）
　　　。
    ㈡未成年子女於國內就學、學區相關事宜。
    ㈢一般醫療照護事項。
    ㈣請領各項補助。
    ㈤郵局、銀行之開戶事宜及帳戶變更事宜。
    ㈥辦理子女全民健康保險（眷保）轉保、加保、退保事宜。
    ㈦辦理子女護照事宜。　　　　　　　　　　　　　　　
附表二：丙○○與未成年子女乙○○會面交往之時間及方式：
    ㈠平日：丙○○得於每月第一、三、五個週五下午7時起，
　　  至甲○○住所或兩造約定地點，將乙○○接回同住，至週日下
      午6時前，將乙○○送回原址交與甲○○或甲○○委託之人。
    ㈡寒假期間(以學校公告時間為準)：
    ⒈除上開㈠探視方法外，於寒假期間，另增加5日會面交往及
      同住時間，得分次或連續進行。
    ⒉丙○○應於寒假開始前5日，與甲○○確認會面交往之日期與時
      間。
    ⒊如無事前協議或協議不成，則視為約定於寒假之第1日上午
      8時起連續計算至第5日下午6時止(如遇平時探視期間則順
      延)，接送方式與上開㈠相同。
    ㈢暑假期間(以學校公告時間為準)：
    ⒈除上開㈠探視方法外，另增加14日會面交往及同住時間，
 　　 得分次或連續進行。
    ⒉丙○○應於暑假開始前5日，與甲○○確認會面交往之日
　　  期與時間。
    ⒊如無事前協議或協議不成，則視為約定於暑假之第1日上
　　  午8時起連續計算至第14日下午6時止(如遇平時探視期間
      則順延)，接送方式與上開㈠相同。
    ㈣如經兩造同意，丙○○得於上開期間以外之時間，至甲○○住
      處接未成年子女乙○○外出，並於約定時間將乙○○送回甲○○
      住處。
    ㈤兩造如欲攜乙○○出境旅遊或探親，須得對造同意，對造
　　  無正當理由，不得拒絕同意。如丙○○於上開期間偕同乙○○
      出國時，甲○○應交付乙○○之護照及提供相關證件予丙○○，
      以配合丙○○辦理相關手續。丙○○於返國後應將乙○○之護照
      交還甲○○保管。如甲○○偕同乙○○出國時，未經丙○○同意，
      不得影響丙○○與乙○○之會面交往時間。
    ㈥甲○○非經丙○○之同意，不得讓乙○○至國外定居。
    ㈦兩造應遵守事項：
　  ⒈前項會面交往時間及方式，兩造得協議變更之。丙○○有
　　  取消或兩造有調整、變更之必要時，應提前3日通知對方
　　  。
　  ⒉兩造應秉持善意父母原則，除經兩造達成協議外，兩造於
　　  會面交往之日，應互相配合對造辦理會面交往事宜，不得
　　  無故遲延交接乙○○之時間，亦不得以不當方式拒絕、阻
　　  擾他造行使探視權。
　  ⒊兩造於與乙○○同住或會面交往期間，對有關乙○○之課業或
      生活作息所應完成之事務或課業輔導，應依其平時情形配
      合及督促協助乙○○完成。
　  ⒋兩造及乙○○之地址、電話及聯絡方式、或有其他關於乙○○
      之重要事件，如重病、住院、手術、入學、轉學等情，兩
      造應隨時通知對造，至遲不得逾3日，並不得藉故拖延隱
      瞞。  
　　⒌兩造均不得有危害乙○○身心健康或課業之行為，亦不得
　　  對乙○○灌輸有關反抗或敵視對造及其親友之觀念，或陳述
      不利對造及其親友之言論，並應鼓勵乙○○與對造發展良好
      親子關係。　
　  ⒍乙○○年滿16歲後，會面交往之方式應尊重其意願，由兩
　　  造與乙○○共同協商適宜之會面交往方式。